【裁判字號】    98,家聲,990
【裁判日期】    990427
【裁判案由】    變更子女姓氏
【裁判全文】
臺灣臺北地方法院民事裁定             98年度家聲字第990號
聲  請  人  甲○○
相  對  人  乙○○
上列聲請人聲請變更子女姓氏事件，本院裁定如下：
    主  文
准予兩造所生之子蕭楷彥（男、民國○○年○月○○日生、身分證統
一編號：Ｚ000000000號）之姓氏變更為母之「王」姓。
聲請程序費用新台幣壹仟元由聲請人負擔。
    理  由
一、本件聲請意旨略以：聲請人與相對人，因未舉行結婚儀式，
    前由聲請人向台灣台南地方法院提起確認婚姻關係不存在之
    訴，經法院以98年度婚字第129號判決聲請人勝訴，兩造自
    始無婚姻關係存在，兩造生育子蕭楷彥（男、民國○○年○ 月
    ○○日生、身分證統一編號：Ｚ000000000號）之權利義務亦由
    聲請人行使或負擔；蕭楷彥經由相對人認領而從父姓，但因
    相對人未履行扶養蕭楷彥義務，其教養責任均由聲請人任之
    ，現蕭楷彥在聲請人家中生長，為使其成長過程中能在聲請
    人原生家庭中有歸屬感與自我認同，因此認為如繼續從父姓
    ，對其成長有不利之影響，為此依民法第1059條之1第3項規
    定，聲請變更蕭楷彥姓氏，改從母姓等語。
二、按有下列各款情形之一，且有事實足認子女之姓氏對其有不
    利之影響時，父母之一方或子女得請求法院宣告變更子女之
    姓氏為父姓或母姓：一、父母離婚者。二、父母之一方或雙
    方死亡者。三、父之一方或雙方生死不明滿三年者。四、父
    母之一方曾有或現有未盡扶養義務滿二年者，民法第1059條
    第5項定有明文。又按姓氏屬姓名權而為人格權之一部分，
    具有社會人格之可辨識性，如因情事變更，有事實認子女之
    姓氏對其有不利之影響時，父母之一方或子女得請求法院宣
    告變更子之姓氏為父姓或母姓。所謂「有事實足認子女之姓
    氏對其有不利之影響」，其規範較為抽象，實質內容必須透
    過解釋予以補充，而民法對於父母子女間之法律關係，向以
    維護子女最佳利益為最優先考量，藉以確實保障子女人格權
    益之價值，至於如何為子女最佳利益，必須綜合家庭狀況、
    親權行使、子女人格成長等整體情狀予以審酌。
四、經查，本件聲請人之主張，業據其提出戶籍謄本與兩造間確
    認婚姻關係不存在事件之判決影本等件為證。聲請人主張兩
    造所生子蕭楷彥現由伊扶養，相對人未有任何之照護扶育蕭
    楷彥行為等情，經通知相對人，其拒絕到場亦未提出書狀表
    示意見，而兩造間之婚姻關係既因欠缺婚姻儀式為無效婚，
    相對人又不願繼續撫育子女，則蕭楷彥在聲請人及其家庭中
    生長，繼續從父姓恐對其成長有不利影響，本院參酌上情，
    認符合民法第1059條之1第3項規定，為維護蕭楷彥人格健全
    發展，及行使親權之母親家庭共同生活和諧美滿之目的，兩
    造所生之子蕭楷彥變更姓氏對其有利，依上開說明，聲請人
    聲請變更蕭楷彥姓氏為母姓，應予准許。爰裁定如主文。
中    華    民    國    99    年    4     月    27    日
                  家事法庭法  官    李維心
正本係照原本作成。如對本裁定抗告，須於裁定送達後10日之不
變期間內，向本院提出抗告狀，並繳納抗告費新臺幣1,000元
中    華    民    國    99    年    4     月    27    日
                          書記官    譚鈺陵

司法院資訊處製作；財團法人民間司法改革基金會備份。
